最高法院刑事判決　　　　　　　九十四年度台上字第九二七號
　　上　訴　人　ｘ ○ ○
　　　　　　　　　　　　　4樓.
　　　　　　　　壬○○○
　　　　　　　　ｇ ○ ○
　　　　　　　　　　　　　號底.
　　　　　　　　ｉ ○ ○
　　　　　　　　Ｄ ○ ○
　　　　　　　　Ｅ　　○
　　　　　　　　地 ○ ○
　　　　　　　　宇 ○ ○
　　　　　　　　ｂ ○ ○
　　　　　　　　癸 ○ ○
　　　　　　　　子 ○ ○ .
　　　　　　　　ｄ ○ ○
　　　　　　　　　　　　 原.
　　　　　　　　　　　　　弄2.
　　　　　　　　辰 ○ ○
　　　　　　　　　　　　　號3.
　　　　　　　　己 ○ ○
　　　　　　　　酉 ○ ○
　　　　　　　　　　　　　樓
　　　　　　　　戌○○○
　　　　　　　　ｍ ○ ○
　　　　　　　　ｑ ○ ○
　　　　　　　　　　　　　1號.
　　　　　　　　Ｈ　　○
　　　　　　　　　　　　　19.
　　　　　　　　ｎ ○ ○
　　　　　　　　ｌ ○ ○
　　　　　　　　Ｖ ○ ○
　　　　　　　　申 ○ ○
　　　　　　　　　　　　　1號.
　　　　　　　　辛 ○ ○
　　　　　　　　　　　　　路6.
　　　　　　　　ｚ ○ ○
　　　　　　　　　　　　　路1.
　　　　　　　　庚 ○ ○
　　　　　　　　丑 ○ ○
　　　　　　　　ｅ ○ ○
　　　　　　　　Ｇ　　○
　　　　　　　　Ｓ○○○
　　　　　　　　Ｆ　　○
　　　　　　　　　　　　　4樓.
　　　　　　　　ｊ ○ ○
　　　　　　　　　　　　　號
　　　　　　　　Ｚ ○ ○
　　　　　　　　　　　　　74.
　　　　　　　　Ｗ ○ ○
　　　　　　　　　　　　　之1.
　　　　　　　　甲 ○ ○
　　　　　　　　Ｕ ○ ○
　　　　　　　　Ｘ○○○
　　　　　　　　Ｉ　　○
　　　　　　　　Ｏ ○ ○
　　　　　　　　Ｙ ○ ○
　　　　　　　　ａ ○ ○
　　　　　　　　Ｒ ○ ○
　　　　　　　　寅 ○ ○
　　　　　　　　Ｊ ○ ○
 　　　　　　　 Ｃ ○ ○
　　　　　　　　　　　　　樓
　　　　　　　　天 ○ ○
　　　　　　　　　　　　　4號.
　　　　　　　　ｈ○○○
　　　　　　　　　　　　　號6.
　　　　　　　　ｗ ○ ○
　　　　　　　　未 ○ ○
　　　　　　　　午 ○ ○
　　　　　　　　　　　　　號5.
　　　　　　　　巳 ○ ○
　　　　　　　　　　　　　號5.
　　　　　　　　卯 ○ ○
　　　　　　　　ｙ ○ ○
　　　　　　　　ｔ ○ ○
　　　　　　　　Ｌ ○ ○
　　　　　　　　　　　　　號2.
　　　　　　　　ｐ ○ ○
　　　　　　　　ｃ ○ ○
　　　　　　　　　　　　　1弄.
　　　　　　　　戊 ○ ○
　　　　　　　　　　　　　16.
　　　　　　　　丙○○○
　　　　　　　　乙 ○ ○
　　　　　　　　丁 ○ ○
　　　　　　　　ｖ ○ ○
　　　　　　　　　　　　　號6.
　　　　　　　　ｋ ○ ○ .
　　兼上列63人
　　共　　　同
　　自訴代理人
　　　　　　　　Ｋ ○ ○
　　　　　　　　　　　　　號3.
　　　　　　　　ｕ○○○
　　　　　　　　　　　　　3
　　　　　　　　ｓ○○○
　　　　　　上列66位上訴人.
　　　　　　　　林 文 魁
　　　　　　　　　　　　　號6.
　　被　　　告　Ａ ○ ○
　　　　　　　　　　　　 原.
　　　　　　　　　　　　　樓
　　　　　　　　Ｑ ○ ○
　　　　　　　　　　　　　號3.
　　　　　　　　ｏ ○ ○原.
　　　　　　　　　　　　　路1.
　　　　　　　　　　　　　5樓.
　　　　　　　　Ｂ ○ ○
　　　　　　　　　　　　　號
　　　　　　　　玄 ○ ○
　　　　　　　　　　　　　樓
　　　　　　　　黃 ○ ○
　　　　　　　　　　　　　11.
　 　　　　　 　宙○○○
　　　　　　　　　　　　　2樓.
　　　　　　　　亥 ○ ○
　　　　　　　　　　　　 原.
　　　　　　　　　　　　　號1.
　　　　　　　　ｆ ○ ○
　　　　　　　　　　　　　17.
　　　　　　　　ｒ ○ ○
　　　　　　　　　　　　　號7.
　 　　　　　　 Ｔ ○ ○
　　　　　　　　　　　　　20.
　　　　　　　　Ｐ ○ ○
　　　　　　　　　　　　　林1.
　　　　　　　　Ｎ ○ ○
　　　　　　　　　　　　　11.
　　　　　　　　Ｍ ○ ○
　　　　　　　　　　　　　樓
　　　　　　　　　　　　　號7.
上列上訴人等因自訴被告等偽造有價證券等罪案件，不服台灣高
等法院中華民國九十一年四月二十六日第二審判決（九十年度上
訴字第三七三０號，自訴案號：台灣台北地方法院八十八年度自
字第九六八號），提起上訴，本院判決如下：
    主  文
原審及第一審關於諭知宙○○○被訴偽造有價證券罪嫌無罪部分
之判決均撤銷。
上揭撤銷部分自訴不受理。
其他上訴駁回。
    理  由
甲、上訴駁回（即被告Ａ○○、Ｑ○○、ｏ○○、Ｂ○○、玄○
○、黃○○、亥○○、ｆ○○、ｒ○○、Ｔ○○、Ｐ○○、Ｎ○
○、Ｍ○○〈下稱被告等十三人〉及宙○○○被訴業務上文書登
載不實、詐欺取財罪嫌）部分：
一、被告等十三人被訴偽造有價證券罪嫌部分：
按刑事訴訟法第三百七十七條規定，上訴於第三審法院，非以判
決違背法令為理由，不得為之。是提起第三審上訴，應以原判決
違背法令為理由，係屬法定要件。如果上訴理由書狀並未依據卷
內訴訟資料，具體指摘原判決不適用何種法則或如何適用不當，
或所指摘原判決違法情事，顯與法律規定得為第三審上訴理由之
違法情形，不相適合時，均應認其上訴為違背法律上之程式，予
以駁回。本件上訴人即自訴人ｘ○○、壬○○○、ｇ○○、ｉ○
○、Ｄ○○、Ｅ○、地○○、宇○○、ｂ○○、癸○○、子○○
（原名李廖初）、ｄ○○、辰○○、己○○、酉○○、戌○○○
、ｍ○○、ｑ○○、Ｈ○、ｎ○○、ｌ○○、Ｖ○○、申○○、
辛○○、ｚ○○、庚○○、丑○○、ｅ○○、Ｇ○、Ｓ○○○、
Ｆ○、ｊ○○、Ｚ○○、Ｗ○○、甲○○、Ｕ○○、Ｘ○○○、
Ｉ○、Ｏ○○、Ｙ○○、ａ○○、Ｒ○○、寅○○、Ｊ○○、Ｃ
○○、天○○、ｈ○○○、ｗ○○、未○○、午○○、巳○○、
卯○○、ｙ○○、ｔ○○、Ｌ○○、ｐ○○、ｃ○○、戊○○、
丙○○○、乙○○、丁○○、ｖ○○、Ｋ○○、ｕ○○○、ｓ○
○○、ｋ○○（原名葉素娥）（下稱上訴人等）上訴意旨略稱：
上訴人等已證明被告等十三人並未實際出資，是明法企業股份有
限公司（下稱明法公司）之股票每股應係新台幣（下同）零元，
而非每股十元，是明法公司應無發行每股十元股票之權限，而該
公司所以會發行股票，又係被告等十三人立具全體股東同意書之
結果，故被告等十三人應均係偽造有價證券罪之共謀共同正犯，
原判決認被告等十三人皆不成立偽造有價證券罪行，自有適用法
則不當之違法云云。
惟查：本件原判決以自訴意旨略稱：明法公司於民國七十八年一
月二十七日核准設立登記，被告等十三人為明法公司之負責人或
股東，且均為明法公司發起人，依公司法第八條規定，在渠等執
行職務範圍內，均係公司負責人，而發起人之股份非於公司設立
登記一年後，不得轉讓，公司法第一百六十三條定有明文，違反
上開規定之股份轉讓，應屬無效，惟被告等十三人意圖為自己或
第三人不法之所有，將股票上設立登記日期故意摹造為七十五年
八月八日，而使該無效之股票，生有價證券之效力，被告等十三
人即直接無形偽造公司股票，因認被告等十三人均涉犯刑法第二
百零一條之偽造有價證券罪嫌等情。然經審理結果以：刑法偽造
有價證券之「偽造」行為，需行為人無製作權而製作始足當之，
若係有製作權人之製作，縱因其他法令之規定使該有價證券為無
效，亦難認定行為人係偽造該有價證券。本件被告等十三人均否
認有偽造有價證券犯行。而上訴人等所指之明法公司確實存在，
有財政部證券暨期貨管理委員會書函在卷可證，並經向經濟部調
閱明法公司之卷宗核閱屬實。另上訴人等所購買之明法公司股票
，均為明法公司所製作、發行，並非被告等十三人所製作，亦據
上訴人等人及被告等十三人陳明在卷。又明法公司之前身即明法
國際貿易有限公司（下稱明法國際公司），係於七十五年八月八
日經台北市政府建設局函准設立，嗣明法國際公司於七十八年十
一月九日檢附全體股東同意書等資料，申請變更組織為明法公司
，並經經濟部於七十八年十一月二十七日函准在案，有該等函稿
及經濟部公司執照在卷可稽。是明法國際公司核准設立登記之日
期確為七十五年八月八日，與該公司股票所載：設立登記日期為
七十五年八月八日，變更登記日期為七十八年十一月二十七日相
符，亦有股票影本在卷可證，故無自訴意旨所稱：被告等十三人
將股票上設立登記日期故意摹造為七十五年八月八日之事實。再
股份有限公司發起人之股份，非於公司設立登記一年後，不得轉
讓，公司法第一百六十三條第二項固定有明文。違反此項禁止規
定之股份轉讓，應屬無效。本件上訴人等主張被告等十三人於七
十九年間，將渠等所有之明法公司股票轉讓與伊之事實，雖據渠
等提出股票為證。但明法國際公司之發起人為Ａ○○、黃○○、
宙○○○、ｆ○○，及案外人何明法，有該公司設立登記申請書
、公司章程、股東繳款明細表等在卷可按；其餘被告則於七十八
年十一月一日始認股加入明法公司，亦有同意書在卷足憑。而明
法公司既係於七十五年八月八日設立登記，依前開說明，此項股
票之轉讓即非無效。復按公司法第一百六十一條第一項前段、第
二項前段固亦規定：「公司非經設立登記或發行新股變更登記後
，不得發行股票。」、「違反前項規定發行股票者，其股票無效
。」然此僅係就未經發行新股變更登記，所發行公司股票之效力
而為規範，且依同條第二項但書之規定，持有該無效股票之人得
向發行股票人請求損害賠償，是公司未經發行新股變更登記而發
行股票，公司法第一百六十一條已明定其法律效果，其並未以偽
造有價證券視之甚明，況被告等十三人並非發行股票之人，且上
開股票既由有製作權之明法公司所製作，即難認係屬偽造有價證
券。而明法公司係合法向經濟部申請變更組織，於經經濟部核准
後，始依法發行股票，已如前述，明法公司之股票自屬有效。另
上訴人兼其餘上訴人之共同代理人Ｋ○○、ｕ○○○、ｓ○○○
於第一審調查時亦均已自承明法公司之股票為真正。再慶豐商業
銀行信託部襄理鍾順益已結證稱：明法公司發行之八千張股票確
經國泰信託投資股份有限公司審核簽證後始對外發行，該公司審
核結果並未發現明法公司股票有偽造、變造等語。又國泰信託投
資股份有限公司代理部經理張恒夫所出具之函亦說明：明法公司
資本總額及實收資本額均為八千萬元，分為八百萬股，每股十元
，並經經濟部於七十八年十一月二十七日頒給股份有限公司執照
在案；該公司發行股票委由本公司簽證，已於七十八年十二月八
日簽證完竣等語，均可證上訴人等所指為無稽。此外，復查無其
他證據足證被告等十三人有偽造有價證券犯行，乃維持第一審關
於諭知被告等十三人此部分無罪之判決，駁回上訴人等在第二審
之該部分上訴。已敘明其憑以認定之理由，從形式上觀察，並無
違背法令之情形存在。上訴意旨，徒憑己見，就原判決已說明事
項或屬原審採證認事職權之適法行使，任意指摘為違法，顯與法
律規定得為第三審上訴理由之違法情形，不相適合。其本部分之
上訴違背法律上之程式，應予駁回。
二、被訴業務上文書登載不實、詐欺取財罪嫌部分：
按刑事訴訟法第三百七十六條所列各罪之案件，經第二審判決者
，不得上訴於第三審法院，法有明文。本件上訴人等自訴被告等
十三人及被告宙○○○涉犯業務上文書登載不實罪嫌暨自訴Ｑ○
○、ｏ○○、Ｂ○○、玄○○、黃○○、亥○○、ｆ○○、ｒ○
○、Ｔ○○、Ｐ○○、Ｎ○○、Ｍ○○、宙○○○（下稱宙○○
○等十三人，另Ａ○○被訴詐欺取財罪嫌部分已經第一審諭知自
訴不受理確定）涉犯詐欺取財罪嫌部分，上訴人等係認被告等十
三人及被告宙○○○或宙○○○等十三人，分別犯有刑法第二百
十五條及同法第三百三十九條第一項之罪嫌，核分屬刑事訴訟法
第三百七十六條第一款、第四款之案件。依上開說明，既經第二
審判決，自不得上訴於第三審法院。上訴人等對此部分提起上訴
，顯非合法，亦應予駁回。
乙、自訴不受理（即被告宙○○○被訴偽造有價證券罪嫌）部分
：
按被告死亡者，應諭知不受理之判決，刑事訴訟法第三百零三條
第五款定有明文。又被告在第二審法院判決後上訴第三審法院中
死亡者，依同法第三百九十四條第一項但書、第三百九十三條第
五款、第三百九十八條第三款、第三百八十七條規定，第三審之
審判亦有上開條款之適用。本件原審維持第一審諭知被告宙○○
○被訴涉有偽造有價證券罪嫌部分無罪之判決，駁回上訴人等在
第二審之該部分上訴。上訴人等不服，於九十一年五月十三日提
起第三審上訴後，宙○○○已於九十一年十一月三日死亡，有台
北市文山區第一戶政事務所九十四年一月十七日北市文一戶字第
０九四三００二九八００號函附之戶籍謄本附卷可稽。依首開說
明，應由本院將原審及第一審關於諭知宙○○○被訴偽造有價證
券罪嫌無罪部分之判決均撤銷，改判諭知上揭撤銷部分之自訴不
受理。
據上論結，應依刑事訴訟法第三百九十五條前段、第三百九十七
條、第三百九十八條第三款、第三百八十七條、第三百零三條第
五款，判決如主文。
中　　華　　民　　國　九十四　年　　二　　月　二十四　日
                      最高法院刑事第七庭
                          審判長法官  陳　炳　煌
                                法官  陳　世　雄
                                法官  韓　金　秀
                                法官  吳　信　銘
                                法官  徐　文　亮
      本件正本證明與原本無異
                                      書  記  官
中　　華　　民　　國　九十四　年　　三　　月　　三　　日
                                                      Ｃ
